【裁判字號】    89,自,50
【裁判日期】    890317
【裁判案由】    詐欺
【裁判全文】
臺灣臺南地方法院刑事判決                            八十九年度自字第五號
    自  訴  人  甲○○
    被      告  乙○○
右列被告因詐欺案件，經自訴人提起自訴，本院判決如左：
    主  文
乙○○無罪。
    理  由
一、自訴意旨略以：被告乙○○於民國（下同）八十六年九月十六日，以急需用款為
    由，向自訴人騙借新台幣（下同）二十八萬七千五百元（被告簽發二十五萬元及
    三萬七千五百元本票各一紙交付自訴人），雙方約定月息二‧五分。惟被告屆期
    未還，經自訴人向鈞院新市簡易庭起訴請求被告乙○○返還借款（八十七年度新
    簡字第三三三號），被告於八十七年九月廿一日審理時，向自訴人佯稱，願與自
    訴人和解（和解條件：被告願給付自訴人四十萬元，自八十七年十月起，按月於
    每月二十日給付七千元予自訴人至清償完畢止，如有一期不履行，視為全部到期
    ）。然自訴人與被告和解後，被告竟於和解翌日即搬離原住所（台南市○○區○
    ○里○○鄰○○路三八八號十一樓之四），並將戶籍寄於案外人湯添進所有台南
    市○○區○○里○○鄰○○路一八八號十五樓之十五戶籍內。嗣經自訴人訪查，
    發現案外人湯添進上開戶籍亦是空戶，自此被告即告行方不明。因認被告涉犯有
    刑法第三百三十九條詐欺罪嫌云云。
二、訊之被告乙○○固供承向自訴人借款及於本院新市簡易庭審理時與自訴人和解之
    事實，然堅決否認有詐欺自訴人之犯行，辯稱：伊並未在和解後即遷移居住處所
    ，且和解後，伊即按和解筆錄所載條件給付二期（計一萬四千元）借款予自訴人
    ，然自訴人在伊償還第二期後，卻表示要伊一次償還三十萬元，其餘利息不用再
    付，伊因無法一次付清，故未再按月給付自訴人借款等語。
  （一）經查，本件被告與自訴人和解時，被告係居住於台南縣永康市○○○路三八
        巷九號，此有自訴人提出本院八十七年度新簡字第三三三號和解筆錄正本乙
        份在卷可稽。被告與自訴人和解時顯未以其戶籍地住所（台南市○○區○○
        里○○鄰○○路三八八號十一樓之四）與自訴人和解，至被告其戶籍住所自
        「台南市○○區○○里○○鄰○○路三八八號十一樓之四」變更為「台南市
        安平區○○里○○鄰○○路一八八號十五樓之十五」戶籍內。此乃案外人湯
        添進其原住「台南市○○區○○里○○鄰○○路三八八號十一樓之四」戶籍
        內（按湯添進為該戶籍之戶長），嗣戶長湯添進於八十七年五月廿一日住址
        變更為「台南市○○區○○里○○鄰○○路一八八號十五樓之十五」，被告
        因係寄居於案外人湯添進上開「台南市○○區○○里○○鄰○○路三八八號
        十一樓之四」戶籍內，故亦隨戶長湯添進變更住所，此亦有自訴人提出案外
        人湯添進及被告二人在「台南市○○區○○里○○鄰○○路一八八號十五樓
        之十五」戶籍謄本乙份在卷可稽。依此，自訴人謂被告和解後即遷移住所，
        要與事實不符。
  （二）次查，本件被告與自訴人和解後已給付二期借款（計一萬四千元），此為自
        訴人於本院審理時供承在卷。被告與自訴人和解後，既未遷移住所，且依和
        解條件履行給付二個月借款，實難認被告有向自訴人施用詐術之犯行。
  （三）再者，本件自訴人自承僅借款予被告二十八萬七千五百元，於和解時要求被
        告償還四十萬元。則逾二十八萬七千五百元部分，應係自訴人向被告要求之
        利息。茲被告在本院審理時供稱，自訴人在被告依和解筆錄所載條件償還二
        期借款後表示，被告祇要再償還三十萬元即可，顯係自訴人極欲儘快取得原
        貸與被告之本金，故作此表示。參之自訴人於本院審理時供承自其任教於台
        南市私立慈幼高工之兒子處，得知被告在慈幼高工有工程款一百餘萬元可請
        領，益證自訴人確曾向被告表示僅再償還三十萬元，其餘利息即無庸再付之
        事實。則被告辯稱其因無法一次付清三十萬元借款，故未再給付按月自訴人
        借款，應屬可信。
  （四）綜上所述，本件自訴人自訴被告向渠騙借二十八萬七千五百元借款，對此自
        訴人並未舉證以實其說，僅空言被告向其騙借，要屬無據。另被告與自訴人
        八十七年九月廿一日於本院新市簡易庭成立和解，係自訴人卻取得高額利息
        （按借款二十八萬七千五百元，自八十六年九月十六日借款日至八十七年九
        月廿一日和解，即索取償還四十萬元，一年期間，借款利息高達十一萬二千
        五百元）而應允與被告和解，難謂被告與自訴人和解時，對自訴人有何詐騙
        行為。至自訴人所指被告於和解後即遷移住所，依前所述，亦與事實不符。
        據此，本件自訴人指訴被告詐騙其借款，應屬不能證明。此外復查無其他積
        極證據足資證明被告有何詐欺犯行，自應為被告無罪諭知，以符法制。
據上論斷，應依刑事訴訟法第三百四十三條、第三百零一條第一項，判決如主文。
中    華    民    國      八十九      年      三      月      十七    日
                                  臺灣臺南地方法院刑事第三庭
                                          法  官  董武全
右正本證明與原本無異。
如不服本判決，應於判決送達後十日內，向本院提出上訴狀。
                                          書記官  黃弘儀
中    華    民    國      八十九      年      三      月              日


司法院資訊處製作；財團法人民間司法改革基金會備份。
